【裁判字號】    99,交抗,40
【裁判日期】    990225
【裁判案由】    聲明異議
【裁判全文】
臺灣高等法院臺南分院交通事件裁定      99年度交抗字第40號
抗  告  人  甲○○
即受處分人
上列抗告人因違反道路交通管理處罰條例案件，不服臺灣雲林地
方法院中華民國99年1 月13日所為裁定（98年度交聲字第177 號
），提起抗告，本院裁定如下：
    主  文
抗告駁回。
    理  由
一、本件抗告意旨略以：抗告人未看見測速照相告示，為何死要
    錢，可以偷拍，那我也可以搶，在300 公尺之前根本沒有任
    何警告標示等語。
二、按取締行車速度超過規定之最高速限或低於規定之最低速限
    之道路交通違規行為，採用固定或非固定式科學儀器取得證
    據資料證明者，於一般道路須至少於100 公尺，於高速公路
    、快速公路須至少於300 公尺前，明顯標示之；道路交通管
    理處罰條例第7 條之2 第2 項第9 款、第3 項定有明文。次
    按汽車行駛於高速公路、快速公路或設站管制之道路，行車
    速度超過規定之最高速限或低於規定之最低速限者，處汽車
    駕駛人新臺幣（下同）3,000 元以上6,000 元以下罰鍰，並
    記違規點數1 點；而汽車駕駛人之行為經以科學儀器取得證
    據資料證明其違規行為，當場不能或不宜攔截製單舉發者，
    得逕行舉發，道路交通管理處罰條例第33條第1 項第1 款、
    第63條第1 項第1 款定有明文。
三、經查：
  (一)抗告人即受處分人甲○○駕駛車牌號碼3582-EQ 號自用小客
    車（下稱本案小客車），於民國98年7 月21日上午9 時31分
    ，行經速限每小時90公里之臺78線快速道路西向18.4公里處
    ，經雷達測速測得時速105 公里，超速15公里，遭雲林縣警
    察局交通隊員警製單逕行舉發，嗣原處分機關以抗告人違規
    事實明確，乃依道路交通管理處罰條例第33條第1 項第1 款
    、第63條第1 項第1 款規定，處以罰鍰新臺幣3,000 元，並
    記違規點數1 點，有舉發採證照片1 紙、雲林縣警察局98年
    8 月3 日雲警交字第KK0000000 號舉發違反道路交通管理事
    件通知單在卷可考（原審卷10頁），復為抗告人不否認，足
    認抗告人駕駛上開自用小客車於前揭時、地確有超速行駛之
    違規事實。
  (二)抗告意旨雖指稱未見測速照相告示牌云云；惟查，道路交通
    管理處罰條例第7 條之2 第3 項固規定：「採用固定或非固
    定式科學儀器取得汽車駕駛人行車速度超過規定之最高速限
    之證據資料證明者，於一般道路須至少於100 公尺前，於高
    速公路、快速公路需至少於300 公尺前，明顯標示之」，然
    衡其立法用意，不外表明科處違規人行政裁罰之目的乃在敦
    促駕駛人依行車速限駕駛，故科學儀器採證，應由主管機關
    在顯明處告示，用以提醒駕駛人依道路速限行駛，以期在駕
    駛人避免受罰之心理下，達到依行車速限駕駛進而維護行車
    安全之最大效益，非謂如有違反，駕駛人超速行駛之違規行
    為即應不罰，應甚明確，是以主管機關若確實已採取相當之
    提醒措施，使駕駛人能及時注意到前方有測速照相儀器，而
    得適時將速度維持在法定速限內，即應認已符合法定程序。
    又同條例第4 條第2 項規定授權主管機關，對於道路交通標
    誌、標線、號誌之指示、警告、禁制規定、樣式、標示方式
    、設置基準及設置地點等事項制定規則，以執行道路交通管
    理、維護交通秩序、確保交通安全等工作，是主管機關依據
    當地之實際路況、行車流量、行車速度及交通安全等情況而
    為設置告示牌與測速儀器之位置，此屬主管機關之行政裁量
    範圍，除有重大明顯瑕疵或其他違法情形外，一般用路人即
    均有應予遵守之義務。
  (三)本件主管機關於臺78線快速道路西向19公里處附近，設有最
    高之速限為「每小時90公里」及「前有測速照相」之警告性
    質告示牌，有現場照片1 張在卷可稽（原審卷21頁），距離
    西向18.4公里處所設置之照相式雷達測速儀600 公尺，足認
    該禁制標誌及警告立牌，符合至少應於300 公尺前設置之規
    定。再者，道路上設置「前有測速照相」之警告標誌，僅具
    提醒、督促駕駛人注意之作用，並非以其與測速儀器設置之
    位置妥當與否，作為判定該處是否可以取締超速違規之依據
    ，受處分人違規超速行駛之行為與舉發地告示牌至測速儀器
    設置之距離、位置是否妥當，實屬二事，且交通法規之遵守
    為駕駛人與行人之共同義務，不因受處分人主張告示牌與測
    速儀器設置距離應相差若干公尺即得免除此項義務。
四、綜上所述，本件測速警告標示之設置，並無不當，抗告人駕
    駛自用小客車於前揭時地違規超速行駛，原審法院認原處分
    機關就抗告人上開違規行為，依據道路交通管理處罰條例第
    33條第1 項第1 款及第63條第1 項第1 款之規定，裁處罰鍰
    3,000 元，併記違規點數1 點，於法並無不合，裁定駁回抗
    告人之異議，經核認事用法，均無不合，抗告人仍執上開情
    詞，指摘原裁定不當，為無理由，應予駁回。
五、據上論結，應依道路交通案件處理辦法第26條，刑事訴訟法
    第412條裁定如主文。
中    華    民    國    99    年    2     月    25    日
                  刑事刑三庭  審判長法  官  陳義仲
                                    法  官  蔡勝雄
                                    法  官  楊清安
以上正本證明與原本無異。
不得再抗告。
                                    書記官  蔡蘭櫻
中    華    民    國    99    年    2     月    25    日

司法院資訊處製作；財團法人民間司法改革基金會備份。
